臺灣高等法院刑事判決
110年度上訴字第2307號
上  訴  人  臺灣新北地方檢察署檢察官
被      告  江志強


上列上訴人因被告違反毒品危害防制條例案件，不服臺灣新北地
方法院109年度審訴字第1046號，中華民國110年4月19日第一審
判決（起訴案號：臺灣新北地方檢察署109年度毒偵字第474號）
，提起上訴，本院判決如下：
    主  文
原判決撤銷，發回臺灣新北地方法院。
    理  由
一、按刑事訴訟法第307條規定：第161條第4項、第302條至第30
    4條之判決，得不經言詞辯論為之；係指應為不受理、免訴
    或諭知管轄錯誤之判決，始得不經言詞辯論為之。又同法第
    306條規定，法院認為應科拘役罰金或應諭知免刑或無罪之
    案件，被告經合法傳喚無正當理由不到庭者，得不待其陳述
    ，逕行判決，係以被告經合法傳喚無正當理由不到庭者為限
    。故為免刑判決時，應經審判庭審理而不得不經言詞辯論逕
    予判決。
二、原判決略以：㈠被告江志強基於施用第一級毒品海洛之犯意
    ，於民國108年9月30日23時許，在新北市新莊區某友人住處
    內，將海洛因粉末摻入香菸內點燃吸食煙霧之方式，施用海
    洛因1次。另基於施用第二級毒品甲基安非他命之犯意，於1
    08年10月1日凌晨1、2時許，在上址同一處所，將甲基安非
    他命置於玻璃球內燒烤吸食其所生煙霧之方式，施用甲基安
    非他命1次。嗣於108年10月2日20時許，在桃園市○○區○○路0
    段000號前，為警查獲，並徵得其同意採尿送驗，鑑驗結果
    呈嗎啡、可待因、安非他命、甲基安非他命陽性反應等情，
    業據被告江志強於偵查及原審準備程序時坦承不諱，並有相
    關證物附卷可稽，足認被告上揭任意性自白核與事實相符，
    應堪採信。㈡被告前開施用第一級、第二級毒品之犯行，距
    其最近1次觀察、勒戒執行完畢釋放日（93年5月12日執行完
    畢，由國防部北部地方軍事法院檢察署軍事檢察官以93年度
    偵字第84號為不起訴處分確定）已逾3年，原審依修正後毒
    品危害防制條例第20條第1項、第3項、第35條之1第2款前段
    ，先於109年8月17日以109年度審訴字第1046號裁定被告送
    勒戒處所觀察、勒戒，嗣被告經送法務部○○○○○○○○附設勒戒
    處所觀察、勒戒後，在所期間經評估認無繼續施用毒品之傾
    向，嗣依毒品危害防制條例第20條第2項前段，認被告既經
    評定為無繼續施用毒品之傾向，原應由檢察官為不起訴處分
    ，然因本案被告係於毒品危害防制條例108年12月17日修正
    、109年7月15日生效施行前為上開犯行，本案並於施行前（
    109年5月18日）繫屬於原法院，此有本院被告前案紀錄表、
    原審109年度審訴字第1046號裁定、臺灣新北地方檢察署109
    年5月15日新北檢德信109毒偵474字第1090047464號函上原
    法院戳章可佐（見原審卷第109頁、第167頁至第170頁、第7
    頁），是原審認本案應屬上揭條例修正施行後，審判中之案
    件，而依修正後毒品危害防制條例第20條第1項、第2項前段
    、第35條之1第2款規定，而為免刑之判決等語，固非無據。
三、惟查：原審於109年7月29日裁定由受命法官獨任進行簡式審
    判程序後（見原審卷第99頁），於同年8月12日裁定本件再
    開辯論等語（見原審卷第159頁），惟卷查原審嗣後並未再
    定審判期日傳喚被告，即逕行為免刑判決，揆諸上揭規定意
    旨，本案既未經言詞辯論而逕行判決，訴訟程序自難謂無刑
    事訴訟法第379條第6款之違誤，且此程序上之瑕疵，本院無
    從補正，為被告審級利益，應由原審法院補正之。檢察官上
    訴意旨據以指摘，為有理由，爰將原判決撤銷，發回臺灣新
    北地方法院，為適法之審理。
據上論結，應依刑事訴訟法第369條、第372條，判決如主文。
本案經檢察官張瑞娟提起公訴，檢察官黃明絹提起上訴。
中　　華　　民　　國　　110 　年　　7 　　月　　19　　日
                  刑事第二十庭  審判長法　官  王復生
　　　　　　　　　　　　　　      　　法　官  遲中慧
　　　　　　　　　　　　　　　      　法　官  蕭世昌
以上正本證明與原本無異。
如不服本判決，應於收受送達後20日內向本院提出上訴書狀，其
未敘述上訴之理由者並得於提起上訴後20日內向本院補提理由書
（均須按他造當事人之人數附繕本）「切勿逕送上級法院」。
                                      書記官  吳建甫
中　　華　　民　　國　　110 　年　　7 　　月　　19　　日